臺灣高等法院刑事判決　　　　　　　　96年度上易字第1629號
上　訴　人　台灣基隆地方法院檢察署檢察官
被　　　告　甲○○
上列上訴人因被告妨害自由案件，不服台灣基隆地方法院九十六
年度易字第一五九號，中華民國九十六年五月二十九日第一審判
決（起訴案號：台灣基隆地方法院檢察署九十四年度偵續字第三
二號），提起上訴，本院判決如下：
    主  文
上訴駁回。
    理  由
一、公訴意旨略以：被告甲○○為基隆市議員，於民國九十三年
    八月二十八日晚間，接到張鄭勇來電受邀前往基隆市政府警
    察局第四分局大武崙派出所，關心張鄭勇與乙○○間之糾紛
    ，被告於抵達派出所後，與乙○○一言不和，竟對乙○○恐
    嚇稱「不和解的話，要讓你的診所在大武崙開不下去」等語
    ，致乙○○心生畏懼，足生損害於安全。因認被告涉犯刑法
    第三百零五條之恐嚇危害安全罪嫌。
二、公訴人認被告涉有上揭恐嚇危害安全罪嫌，係以證人鄭貴今
    之證述及告訴人乙○○之指述為要論據。惟訊據被告堅詞否
    認有何恐嚇危害安全之犯行，辯稱：當天有去派出所，進入
    派出所時，警員高建隆正在做筆錄，伊只有走過去向告訴人
    伸手表示伊是市議員甲○○，來關心這個事情，但告訴人不
    肯和伊握手，並說市議員沒什了不起，他認識陳健治等，伊
    就不再和告訴人談等語。
三、經查：
  (一)證人乙○○雖於原審證述：因為那時候伊手痛，被告於抵達
    派出所後，故意強迫要跟伊握手，被告說他是這裡的市議員
    ，選民叫他來處理和解，是用恐嚇的口吻說的，伊感受到他
    的威脅，所以說「你不用恐嚇我，我也認識一些政治人物」
    ，被告要求伊一定要和解，伊拒絕以後，被告向張鄭勇家屬
    、友人共十幾位講「如果他不和解，明天早上去他診所鬧，
    鬧到他診所開不下去，看他敢不敢不和解」（詳原審易字卷
    第五九、六０頁）。
  (二)證人即警員高建隆於偵查中證稱：簡龍聞那邊找甲○○過來
    關心此案，甲○○到派出所後，就過來表明身分，並要跟告
    訴人握手，告訴人不太理他，又說他認識陳健治，甲○○就
    說你乾脆叫陳水扁來好了，二人要大小聲時，伊就去制止了
    ，伊沒有聽到甲○○有恐嚇告訴人，除了伊以外，許琴國、
    張騏峰從頭到尾都在派出所等語（見偵字第三八０二號卷第
    六六頁）；且於原審證稱：伊當時製作告訴人的筆錄，因為
    有幾個字不會打，鄭貴今就幫伊打，甲○○這時候就進來，
    他進來後就向告訴人自我介紹他是市議員，來關心這件案子
    等話，告訴人說他也有認識一些政治人物，甲○○要與告訴
    人握手，告訴人沒有跟他握手，然後甲○○就走開，到旁邊
    去跟派出所內其他同事寒暄，伊就繼續作筆錄，做完筆錄後
    ，告訴人就離開派出所，沒有再與甲○○有任何的接觸等語
    （見原審易字卷第六五、六六頁）。再證人即警員張騏峰於
    偵查中證稱：告訴人於九十三年八月二十八日有報案，當時
    甲○○有到場，伊在值班台，所以他們談話內容沒聽清楚，
    只記得他們有爭吵，但沒有聽到甲○○出言恐嚇或有人說要
    找人到診所去鬧等語（見偵續字第三二號卷第三０、一四三
    、一四四頁）。又證人即警員許琴國於偵查中證稱：九十三
    年八月二十八日當天因有勤務所以有在大武崙派出所內，有
    一件超群診所醫生跟患者打架糾紛，患者家屬在派出所門外
    及裡面徘徊，後來有家屬通知甲○○過來，伊看到告訴人坐
    在椅子上，甲○○要過去握手，告訴人不願意握手，後來講
    沒幾句話，感覺不太對盤，雙方有嗆聲，都說有認識某些人
    ，伊知道甲○○到的目的是要打圓場，但沒聽到甲○○有跟
    告訴人說要和解，對於甲○○有無說如果不和解要讓你診所
    在大武崙開不下去，也沒有印象等語（見偵續字第三二號卷
    第四八至四九頁）。另證人即在場警員駱聰忠於偵查中證稱
    ：當天伊是幫同事做筆錄，進派出所時，甲○○及告訴人都
    已經在派出所內，但沒聽到有人說要讓診所開不下去等語（
    見偵續字第三二號卷第三０頁），與其於原審證述之情形相
    符（見原審易字卷第六八頁）。據上，依上開四位當時在場
    警員，於偵查中及原審之證述，均稱未聽到被告於派出所內
    有何恐嚇之犯行。
  (三)又證人乙○○雖證稱：當時是其與簡龍聞分二組同時在作筆
    錄，大武崙派出所很小，只要聲音大點，就聽得到，請庭上
    放簡龍聞的錄音帶就可以聽得到被告在恐嚇伊等語（見原審
    易字卷第一一四頁），惟經原審當庭播放勘驗簡龍聞於九十
    三年八月二十八日案發當天在警察局製作筆錄時之錄音帶，
    以確認被告是否有恐嚇告訴人，經播放後，並未能從錄音帶
    中聽到被告的聲音之情，此有原審審判筆錄在卷可稽（見原
    審易字卷第一一五頁）。
  (四)至證人鄭貴今於九十四年三月三十日偵查中雖證稱：當天伊
    到警局後，有議員先上前找告訴人談，因為有些距離，伊沒
    聽到，之後二人就忽然大聲起來，議員說「你認識陳健治又
    怎樣」，告訴人堅持不肯和解，議員就說醫生「沒醫德」，
    後來還以台語說「你診所就開在那裡，我如找人三、五天就
    去鬧，你就別想再開下去了」，當時告訴人在做筆錄，伊距
    離告訴人三、四公尺等語（見偵字第三八０二號卷第七八至
    七九頁）；惟其後於九十四年十二月二十三日偵查中證稱：
    當天伊陪同告訴人到警察局把事情講清楚，到派出所後，警
    員就開始作告訴人筆錄，警員打字很慢，且有的字不會打，
    故伊有幫警員打幾個字，警員做告訴人筆錄時，甲○○有到
    場，警員就停止做筆錄，後來甲○○跟告訴人到旁邊去講話
    ，講什麼我沒聽清楚，因為距離很遠，後來他們又發生口角
    ，當時做筆錄的員警也在場，甲○○聲音很大聲，告訴人也
    有大聲回話，甲○○講的話，我記不太得了，甲○○有無說
    告訴人「沒醫德」印象已經很模糊，當時我有聽到「診所在
    那邊」的話，講的好像是要讓乙○○心生恐懼等語（見偵續
    字第三二號卷第六三頁）；另於原審證稱：因為診所需要護
    士看顧，告訴人要伊跟他一起去幫他作證，到派出所後，伊
    跟告訴人坐在警員對面，作筆錄作一半時，警員有一些字不
    會打，伊就去幫警員打字，甲○○就走進來，跟告訴人到右
    前方去談話，因為有一點距離，只聽到講話的聲音，過一會
    甲○○就跟告訴人吵起來，伊是有聽到甲○○說當醫生有什
    麼了不起等等，意思就是說醫院開在哪裡也不會跑，他們要
    過去怎樣，詳細情況伊記不得，但是甲○○聲音很大，聽了
    會害怕等情（見原審卷第六三至六四頁）。依證人鄭貴今上
    揭前後三次內容不一之證詞，尚難率信。自不得作為不利被
    告之證據。
  (五)另告訴人請求調閱大武崙派出所監視錄影帶及其於警詢筆錄
    時之錄音帶部分，業據基隆市警察局第四分局於九十四年四
    月二十日以基警分四刑字第０九四０００九五三七號函回覆
    稱：「本局大武崙所於受理乙○○等傷害等案時，係以被害
    人方式製作乙○○筆錄，致未有錄音程序；經本分局三組初
    步審核本案時，因有互控行為，經以通知書通知魏嫌到案，
    魏嫌拒絕到案說明，致無法進行製作筆錄及錄音。」；於九
    十四年十一月二十八日以基警分四刑字第０九四００一八六
    四二號函回覆稱：「經查本分局大武崙所監視錄影設備因損
    壞遲至九十四年十月中旬裝設新機完成，故九十四年八月二
    十八日所內無錄影監視畫面可供陳報」。另據基隆市警察局
    於九十四年十二月二十七日以基警刑大二字第０九四００六
    三二一四號函回覆稱：「經查該所內錄影設備為社區○○○
    ○路口（基金一、二路口）監視系統（四分隔系統，約於八
    十九年間裝設），因系統故障請廠商維，並更改為數位錄音
    錄影設備，並於九十四年十月十三日維修時，該所要求廠商
    接引一組線組設置該所值班台後方監錄。」（見偵字第三八
    ０二號卷第八三頁，偵續字第三二號卷第四六、七三頁），
    是本院亦無從調閱監視錄影帶及錄音帶酌參，併此敘明。
  (六)綜上所述，公訴人就被告所涉上開恐嚇危害安全犯行所舉之
    證據，尚不足以認定被告有罪之確信。此外，復查無其他積
    極證據足認被告確有為上揭恐嚇之犯行，因認被告被訴恐嚇
    危害安全罪嫌，尚屬不能證明。
四、原審以依現存之證據資料，尚難認被告有恐嚇危害安全罪之
    證明，而認被告無罪，並無不合。檢察官上訴以證人高建隆
    為警局警員，與地方民意代表相識，所述難免有偏頗之虞，
    不足採信；且此事件後，告訴人所開立之診所已關閉，足認
    有上述恐嚇之犯行發生等語，指摘原審判決不當，自屬臆測
    之詞，為無理由，應予駁回。
五、被告經合法傳喚，無正當理由不到庭，爰不待其陳述逕行判
    決。
據上論斷，應依刑事訴訟法第三百六十八條、第三百七十一條，
判決如主文。
本案經檢察官田炳麟到庭執行職務。
中　　華　　民　　國　　96　　年　　11　　月　　6 　　日
　　　　　　　　　刑事第十七庭  審判長法　官  趙功恆
                                　    法　官  孫惠琳
                                　　　法　官  陳憲裕
以上正本證明與原本無異。
不得上訴。
                                      書記官  劉育妃
中　　華　　民　　國　　96　　年　　11　　月　　8 　　日
